【裁判字號】    99,台上,4698
【裁判日期】    990722
【裁判案由】    偽造文書
【裁判全文】
最高法院刑事判決            九十九年度台上字第四六九八號
上  訴  人  甲○○
            乙○○原名黃邦印.
上列上訴人等因偽造文書案件，不服台灣高等法院台中分院中華
民國九十九年四月一日第二審更審判決（九十七年度上更(一)字第
一六六號，起訴案號：台灣台中地方法院檢察署八十七年度偵字
第一三一０一號），提起上訴，本院判決如下：
    主  文
上訴駁回。
    理  由
按刑事訴訟法第三百七十七條規定，上訴於第三審法院，非以判
決違背法令為理由，不得為之。是提起第三審上訴，應以原判決
違背法令為理由，係屬法定要件。如果上訴理由書狀並未依據卷
內訴訟資料，具體指摘原判決不適用何種法則或如何適用不當，
或所指摘原判決違法情事，顯與法律規定得為第三審上訴理由之
違法情形，不相適合時，均應認其上訴為違背法律上之程式，予
以駁回。本件原判決撤銷第一審關於上訴人甲○○、乙○○共同
行使公務員登載不實文書部分之科刑判決，改判論處甲○○共同
連續行使公務員明知為不實之事項，而登載於職務上所掌之公文
書，足以生損害於公眾；乙○○共同行使公務員明知為不實之事
項，而登載於職務上所掌之公文書，足以生損害於公眾罪刑，已
詳敘認定犯罪事實所憑之證據及其認定之理由，並對上訴人等所
辯無行使公務員登載不實文書之犯意云云，如何不足採信，均已
依據卷內資料，詳予指駁及說明，從形式上觀察，並無任何足以
影響判決結果之違法情形存在。查證據之取捨及事實之認定，為
事實審法院之職權，苟其判斷，無違經驗法則或論理法則，即不
得任意指為違法。原判決依憑上訴人等及共同被告郭明根（業據
原審前審判處罪刑確定）之供述，參酌卷附「東西向快速公路建
設計畫彰濱台中線（快官─台中段）ＥＷ３１２標」工程契約書
、施工說明書、工程圖說、施工補充說明書影本，堡國建設股份
有限公司、復新建設股份有限公司、三采建設股份有限公司等建
案向台中巿政府工務局申請建照及開工之相關資料，太平洋建設
股份有限公司與聯台企業社簽訂之工程合約書影本，原判決附表
編號二、六、十之棄土證明書，台灣省政府住宅及都市發展處（
下稱台灣省住都處）中區工程組監工日報表、台中市政府環境保
護局民國八十六年十月十五日環四字第二０五０二號、八十六
年十一月六日環四字第二二五五五號、八十六年十二月十五日
環四字第二四九八四號簡便行文表影本及該局於八十六年十月
九日勘驗現場拍攝照片影本，台中市政府工務局八十七年七月八
日八十七中工建字第五七０一七號函等卷內證據資料，綜合判斷
，認上訴人等有如其事實欄所載之行使公務員登載不實文書之犯
行，已詳敘其取捨證據及認定事實之心證理由，所為論斷無違經
驗法則及論理法則，亦無所指理由不備或理由矛盾之違法情形存
在。而刑法上所稱之公文書，係指公務員職務上製作之文書，即
以公務員為其製作之主體，且係本其職務製作而言。至其製作之
權限，係依法令或慣例，文書內容之為公法上關係抑為私法上關
係，其製作之程式為法定程式，抑為意定程式，皆不影響其為公
文書。本件依原判決所認定之事實，甲○○為前台灣省住都處中
區工程組第三工務所主任，為具有法定職務權限之公務員，原判
決附表編號二、六、十號之證明書，既係其於負責前述ＥＷ３１
２標工程之監造業務時，以該工務所之名義，並蓋用主管工程司
戳章及其職章所開立，自屬公文書。而刑法第二百十三條之公務
員登載不實罪，係以保護公文書之正確性為目的，性質上乃處罰
公務員非法濫用其製作文書之權，倘公務員確知其事項為虛偽，
猶登載於其職務上所掌之公文書，足以生損害公眾及他人，即足
成立。甲○○既明知不實，而仍開立前述棄土證明書，自足生損
害於台灣省住都處監造ＥＷ３１２標工程及台中市政府工務局核
發使用執造之正確性；乙○○雖無公務員身分，但就前述編號十
之棄土證明部分，與具有公務員身分之甲○○共同實行，仍以正
犯論，原判決因而均論以行使公務員登載不實文書罪責，並無不
合。上訴意旨，均稱前述棄土證明文件，應屬私法關係之業務上
文書，非屬公文書，認原判決論以刑法第二百十三條之罪，有適
用法則不當之違法云云，尚屬誤會。其餘上訴意旨，對於原判決
究竟如何違背法令，並非依據卷內資料為具體指摘，徒執陳詞，
而為事實之爭辯，並對原審採證認事之職權行使，任意爭執，難
謂已符合首揭法定上訴要件，其等上訴違背法律上之程式，均應
予駁回。
據上論結，應依刑事訴訟法第三百九十五條前段，判決如主文。
中    華    民    國  九十九  年    七    月  二十二  日
                      最高法院刑事第十一庭
                          審判長法官  石  木  欽
                                法官  洪  佳  濱
                                法官  韓  金  秀
                                法官  段  景  榕
                                法官  周  煙  平
本件正本證明與原本無異
                                      書  記  官
中    華    民    國  九十九  年    七    月  二十七  日
                                                      V

司法院資訊處製作；財團法人民間司法改革基金會備份。
